【裁判字號】    95,交聲更,4
【裁判日期】    950516
【裁判案由】    違反道路交通管理處罰條例聲明異議
【裁判全文】
臺灣桃園地方法院交通事件裁定         95年度交聲更字第4號
原處分機關  交通部公路總局新竹區監理所中壢監理站
異  議  人
即受處分人  甲○○
上列受處分人因違反道路交通管理處罰條例案件，對於交通部公
路總局中壢監理站民國94年4 月12日所為之處分（原處分案號：
壢監裁字第裁53-DA0000000號），聲明異議，本院以94年度交聲
字第273 號裁定撤銷原處分另為處分，原處分機關不服，提起抗
告，經臺灣高等法院95年度交抗字第105 號將原裁定撤銷並發回
，本院裁定如下：
    主  文
異議駁回。
    理  由
一、按汽車駕駛人，行經有燈光號誌管制之交岔路口闖紅燈者，
    處新臺幣（下同）1,800 元以上5,400 元以下罰鍰，並記違
    規點數3 點，道路交通管理處罰條例第53條、第63條第1 項
    第3 款定有明文。次按行為人有違反前開條例之情形且屬當
    場舉發者，應填製舉發違反道路交通管理事件通知單，將該
    通知單填記後交付該行為人簽名或蓋章收受之，拒絕簽章者
    ，並記明其事由，視為已收受，違反道路交通管理事件統一
    裁罰基準及處理細則（下稱處理細則）第11條第1 項第1 款
    亦規定甚明。
二、原處分意旨略以：本件異議人即受處分人甲○○於民國94年
    1 月15日22時25分許，駕駛車號MI-3693 號自用小客車，行
    經桃園市○○市○○路6 段與新榮路口，因駕車行經有燈號
    管制之交叉路口闖紅燈，為值勤員警攔停當場舉發，並填制
    桃警局交字第DA0000000 號通知單，嗣受處分人拒絕簽章，
    經員警於前開舉發通知單上註明「當場交付、駕駛拒簽」字
    樣，視為送達，因異議人未依期限內前往指定處所聽候裁決
    ，且未依規定期限內自動繳納罰鍰結案或向處罰機關陳述意
    見，交通部公路總局新竹區監理所中壢監理站遂逕行認異議
    人有該違規行為，而依違反道路交通管理處罰條例第53條第
    1 項、第63條第1 項第3 款及違反道路交通管理事件統一裁
    罰標準及處理細則第41條第4 項，以94年4 月12日壢監裁字
    第裁53-DAO135144號裁決書裁處其罰鍰5,400 元整，並記違
    規點數3 點。
三、異議意旨略以：確實有在舉發單上所載時間、地點開車經過
    ，但是是警察誤判，我並沒有闖紅燈，所以拒絕簽收，後來
    收到此罰單相當不解及不滿等語，為此聲明不服。
四、訊據異議人甲○○固不否認有於前述時、地行經桃園縣中壢
    市○○路○段、新榮路口，惟矢口否認有闖紅燈之違規情事
    ，辯稱：我在燈號變換前就已經壓線過去了，是警察誤判，
    所以我拒絕簽收舉發通知單等語（見本院94年度交聲字第
    273 號卷第20頁）。然證人劉吉榮（即本件舉發警員）到庭
    結證稱：本件是當場舉發，我們有3 位同事在現場，異議人
    車速不快，我見到異議人違規闖紅燈，紅燈已經亮起至少5
    秒，路口寬度只有10公尺，黃燈有4 秒，我用指揮棒示意請
    異議人靠路邊停車，並告知異議人闖紅燈，異議人她說她是
    黃燈進入路口，紅單給異議人後，她隔壁座的先生說不要收
    ，她又丟出來，我將紅單丟進車內，他們將車開走，所以這
    張我沒有再寄等語明確（見本院94年度交聲字第273 號卷第
    20頁、第21頁）。佐以，證人劉吉榮與異議人素無怨懟，亦
    無自陷偽證刑責而構詞誣賴異議人之理，其證言應屬可信；
    又交通警察製單舉發違反道路交通管理處罰條例所列之違規
    事實，本質上為行政處分，係公務員基於職務上之權力，依
    法就特定之具體事件所為具公法上效果之單方行政行為，基
    於公務員為公法上行為具有公信力之原則，該行政行為當可
    被推定為真正，其據以依法處分之事實認定亦為正確無誤，
    是若無證據足資證明執勤員警之舉發有誤或有捏造事實違法
    取締之情事，則執勤警員本其維護交通秩序、安全職責所為
    之舉發，自應受到合法、正確之推定。從而，本件受處分人
    既未能提出反面證據以推翻證人之前開證述並證明其確無違
    規行為，尚難認其辯解為可採，本件受處分人之「闖紅燈」
    違規行為堪予認定。
五、異議人雖以本件舉發並無相片可資證明置辯。惟查，汽車駕
    駛人之行為有下列情形之一，當場不能或不宜攔截製單舉發
    者，得對汽車所有人逕行舉發處罰：(一)闖紅燈或平交道，
    (二)搶越行人穿越道，(三)違規停車而駕駛人不在場，(四)
    不服指揮稽查而逃逸，或聞消防車、救護車、警備車、工程
    救險車之警號不立即避讓，(五)違規停車或搶越行人穿越道
    ，經各級學校交通服務隊現場導護人員簽證檢舉，(六)其他
    違規行為經以科學儀器取得證據資料者；前項逕行舉發，應
    記明車輛牌照號碼、車型等可資辦明之資料，查明汽車所有
    人姓名或名稱、住址後製單舉發處罰之，道路交通管理處罰
    條例第7 條之2 定有明文。本件原舉發機關倘以科學儀器取
    得違規證據資料，足資認定其違規事實者，固得逕行舉發，
    惟未以科學儀器取得違規證據資料，在違規事實為闖紅燈者
    ，員警尚非不得逕行舉發，況本件員警係當場攔停舉發，前
    均述及，員警之舉發於法並無不合；至於警方取締交通違規
    事件，其以照相方式取證者，固足為違規之證明，惟警員當
    場舉發者，既經舉發員警本身之目睹、耳聞，亦足為違規人
    違規之證明，非必所有之違規事件，均須有照片或其他書面
    資料方足為違規之證據，且闖越紅燈此種具高度危險性且本
    質上又「稍縱即逝」之違規行為，尚難強令警察於「當場舉
    發」時尚須另輔以其他證據，故本件雖無紀錄違規情事之相
    片可佐，然觀諸本件證言與書證資料，即足以認定本件違規
    情事，是以異議人前開所辯，尚不足為其有利之認定。
六、異議人主張渠未收受紅單、該張紅單並無渠簽名，易言之，
    即以送達合法與否為抗辯。然異議人經警欄停舉發告知違規
    情節，而拒簽收舉發通知單逕自離去之事實，有桃園縣政府
    警察局舉發違反道路交通管理事件通知單與證人劉吉榮警員
    於本院之證詞可稽，是異議人已知悉被舉發之事實，依上開
    違反道路交通管理事件統一裁罰標準及處理細則第11條第1
    項第1 款規定，拒絕簽章視為送達，故該舉發通知應已生送
    達之效力，自無庸另行寄發舉發通知單，異議人應自行於15
    日內即94年1 月30日前到案接受裁處。至於前開行為人拒絕
    在通知單上簽章者，視為已收受之規定，係依道路交通管理
    處罰條例第92條授權訂定，乃兼顧取締成效、經濟及維護員
    警值勤取締公信力之必要手段，且我國已進入ｅ化時代，異
    議人知悉其違規事實，即可透過網路或電話查得應繳納日期
    、金額、方式，異議人得於到案日期前以最低額繳納之權利
    ，並未受剝奪，故該規定並未逾越母法之授權，與法律保留
    原則亦無違背。因異議人未於該日前到案接受裁處，原處分
    機關乃於94年4 月12日依法裁決受處分人應繳納罰鍰5,400
    元，並記違規點數3 點，上開裁決書並於94年4 月15 日 送
    達，由異議人收受，核無不當，受處分人聲明異議為無理由
    ，應予駁回。
七、綜上所述，異議人確有行經燈光號誌管制之交岔路口闖越紅
    燈之違規行為，是而原處分機關依前開道路交通管理處罰條
    例之規定裁處異議人5,400 元之罰鍰，並記違規點數3 點，
    核無不當，異議人聲明異議為無理由，應予駁回。
據上論斷，依道路交通案件處理辦法第19條，裁定如主文。
中    華    民    國    95    年    5     月    16    日
                  交通法庭    法  官  朱美璘
以上正本證明與原本無異。
如不服本裁定，應於送達後5 日內，向本院提出抗告狀。
                              書記官  楊鳳滿
中    華    民    國    95    年    5     月    16    日


司法院資訊處製作；財團法人民間司法改革基金會備份。
